臺灣高等法院花蓮分院刑事判決　　 95年度上更(一)字第139號
上　訴　人
即　被　告　甲○○
　　　　　　　　　　（另案於臺灣花蓮監獄執行中）
指定辯護人　蔡文欽律師
上列上訴人因違反毒品危害防制條例案件，不服臺灣花蓮地方法
院94年度訴字第343號中華民國94年12月30日第一審判決（起訴
案號：臺灣花蓮地方法院檢察署94年度偵字第2999、3143號），
提起上訴，經判決後，最高法院發回更審，及臺灣花蓮地方法院
檢察署函送併案審理（95年度偵字第4605號），本院判決如下：
    主  文
原判決關於甲○○連續販賣第一級毒品及定執行刑部分撤銷。
甲○○共同連續販賣第一級毒品，累犯，處有期徒刑拾肆年，褫
奪公權拾年。扣案之行動電話貳支（門號0000000000及00000000
00），沒收；未扣案之販賣第一級毒品所得新臺幣拾貳萬捌仟貳
佰元沒收，如全部或一部不能沒收時，以其財產抵償之。
    事  實
一、甲○○（綽號「小高」）曾於民國88年間因偽造文書案件，
    經臺灣花蓮地方法院判處有期徒刑10月確定，又因妨害兵役
    案件經本院判處有期徒刑2月確定，再因違反毒品危害防制
    條例案件，經臺灣花蓮地方法院判處有期徒刑3月確定，3罪
    接續執行，於91年5月31日縮刑期滿執行完畢。
二、詎甲○○猶不知悔改，其因前涉犯竊盜案件，而結識當時任
    警員之劉明宗（原任職於花蓮縣警察局花蓮分局軒轅派出所
    ，嗣後調鳳林警備隊，因涉犯本件毒品危害防制條例及貪瀆
    案件經臺灣花蓮地方法院檢察署以95年偵字第3165、4605號
    案件通緝中），因甲○○有人脈，而劉明宗有貨源，雙方談
    妥由劉明宗以每兩新台幣（以下同）16或18萬元（依當時價
    格定之）之價格，交付第一級毒品海洛因予甲○○後，由甲
    ○○自行決定售價之方式，自94年2月間某日起，甲○○與
    劉明宗基於共同販賣第一級毒品海洛因以營利之概括犯意聯
    絡，由劉明宗交付毒品，甲○○則以其所有門號0000000000
    及0000000000之行動電話2支，作為聯絡毒品交易之工具，
    由欲購買海洛因之人撥打上開行動電話與甲○○聯絡，雙方
    於電話中商議並談妥毒品之交易價格、數量及地點後，再由
    甲○○親自持往交易地點交付海洛因予購買毒品者之方式，
    除自94年2月間某日起多次販賣第一級海洛因予柯文杰（綽
    號「蚵仔」），共計10萬元外，並於附表所示之時間、地點
    ，連續多次販賣第一級毒品海洛因予張珊怡、張慧娟、陳婉
    茹及曾國欽等人，得款共計28,200元。嗣經警依法監聽甲○
    ○上開行動電話而查獲。並經甲○○於偵訊中供出毒品來源
    ，而由檢察官發交法務部調查局東部機動組（以下簡稱東機
    組）調查後，破獲與劉明宗共同販賣第一級毒品之事實。
三、案經花蓮縣警察局花蓮分局報請臺灣花蓮地方法院檢察署檢
    察官偵查起訴及函送併案審理。
    理  由
一、認定犯罪事實所憑證據及理由：
（一）證人張珊怡、張慧娟、曾國欽、陳婉茹等人於偵查及原審
      審理時之證述。足證張珊怡、張慧娟、曾國欽、陳婉茹等
      人確於附表所示之時、地，向被告購買海洛因，並非委由
      被告幫忙調貨等事實。
（二）卷附之通訊監察譯文。從下列之通訊監察譯文，即可看出
      被告並非幫忙調貨，而係販賣海洛因：
   1、張慧娟於94年8月2日晚間7時15分許，以其0000000000號
      行動電話撥打被告之行動電話時，雙方對話如下：
      張慧娟稱：你知道小明在哪裡嗎？被告稱：你要幹嘛。張
      慧娟稱：我要拿東西。被告稱：軟的還是硬的？張慧娟稱
      ：軟的。被告稱：我就有了。你看在哪裡，我拿過去。張
      慧娟稱：我現在在和平路。被告稱：你要拿多少？張慧娟
      稱：一支手機ＯＫＷＡＰ及500元。被告稱：好，我等一
      下過去。依上開通話內容觀之，被告不僅主動招攬張慧娟
      向其購買海洛因，且親自送給張慧娟，顯見被告非僅幫忙
      調貨而已。
   2、張珊怡於94年8月8日凌晨2時43分許，以其0000000000號
      行動電話撥打被告之行動電話，對話如下：
      張珊怡稱：你早上拿的東西不好品質太差，人家要退貨。
      被告稱：沒有這道理，不可能，我都賣完了，我都沒有問
      題。張珊怡稱：前十分鐘才拿而已。被告稱；都沒有了。
      張珊怡稱：現在東西不一樣。被告稱：我是跟同一個人拿
      的。張珊怡稱：可是之前是白的，現在是黃的。被告稱：
      這東西不是我生的也不是我做的，我不是說你有錢我馬上
      找人去買，我沒有吃，我只賺這差價而已，你知道嗎？
   3、曾國欽於94年8月8日凌晨3時5分許與被告之對話為：
      被告稱：我跟十三（即張珊怡）說你反應給我，我找上手
      反應，不是你虧也不是我虧，到時候老闆要虧。曾國欽稱
      ：你現在說這樣就有一點味道了。被告稱：我們大家做朋
      友，我之前做倒了，現在是拿一點賺一點，我只出幾千元
      而已。同日下午2時40分許，被告稱：我跟你說啦，我是
      以做生意為原則啦，賺錢為原則啦。我補四分之一給你好
      了。
   4、陳婉茹於94年8月8日晚間6時30分許，以其0000000000 號
      行動電話撥打給被告之對話：
      陳婉茹稱：喂，我要2張。被告稱：等一下，現在我沒有
      放在身邊。陳婉茹稱：要多久。被告稱：30分鐘。陳婉茹
      稱：快一點，我在家等你。被告稱：好。
（三）另案被告柯文杰於其所涉案件中之供述（見卷附臺灣花蓮
      地方法院95年訴字第58號、本院95年上訴字第203號案件
      影本）。足以證明被告確有販賣如事實欄所示之共計10萬
      元第一級毒品海洛因予柯文杰。
（四）被告於本院及另案之供述。被告以其所有門號0000000000
      及0000000000之行動電話2支，作為聯絡毒品交易之工具
      ，於附表所示之時間、地點，連續多次販賣第一級毒品海
      洛因予張珊怡、張慧娟、陳婉茹及曾國欽等人，且販賣予
      綽號「蚵仔」之柯文杰共10萬元第一級毒品海洛因之事實
      ，業據被告於本院、前審審理時及另案作證時（見臺灣花
      蓮地方法院95年訴字第58號卷，第179-180頁）供承不諱
      ，核與張珊怡、張慧娟、曾國欽、陳婉茹等人於偵查、原
      審審理時證述之情節，及另案被告柯文杰於其所涉案件中
      之供述相符，被告自白核與事實相符。
（五）臺灣花蓮地方法院檢察署96年1月31日花檢貴仁95偵4605
      字第01679號函及該署95年偵字第3165、4605號案卷影本
      ，及證人楊文明、溫小菁、陳曉慧、劉美玉於警訊之證述
      。足以證明被告經查獲後，在偵查中供出毒品上手劉明宗
      ，並經檢察官發交東機組調查後，破獲劉明宗販賣第一級
      毒品之犯行。
（六）按民眾普遍認知海洛因毒品之非法交易，政府一向查禁森
      嚴，且重罰不寬貸，衡諸常情，倘非有利可圖，絕無平白
      甘冒被嚴查重罰高度風險之理，從而，舉凡有償交易，除
      足以反證確另基於某種非圖利本意之關係外，通常尚難因
      無法查悉其販入價額作為是否高價賣出之比較，諉無營利
      之意思。而被告除有交付海洛因予張珊怡等人外，並有收
      取價金之事實，此於被告與張珊怡在94年8月8日凌晨2時
      43 分許之電話通訊中，及被告與曾宗欽之通話中，均明
      確供稱其係賺取價差，以賺錢為目的，被告亦坦承售予柯
      文杰之毒品數量在10萬元，故被告確有營利之意圖及行為
      堪以認定。
（七）綜上所述，本件事證已臻明確，被告亦坦承確有與劉明宗
      共同販賣第一級毒品海洛因予張珊怡等人之犯行，其自白
      與事實相符，且犯罪事證明確，犯行堪以認定。
二、論罪科刑：
（一）核被告所為，係犯毒品危害防制條例第4條第1項之販賣第
      一級毒品。被告販賣海洛因前後持有海洛因之行為，為販
      賣海洛因之高度行為所吸收，不另論罪。
（二）共犯：被告係自劉明宗處拿取第一級毒品海洛因後，待販
      售後，再將約定之金額交付予劉明宗，並因而取得販賣之
      利益，其與劉明宗間就販賣第一級毒品部分確有犯意連絡
      行為分擔，係屬共同正犯。
（三）連續犯：被告行為後，刑法第56條連續犯之規定，業於94
      年2月2日修正公布刪除，並於95年7月1日施行，則被告之
      犯行，因行為後新法業已刪除連續犯之規定，此刪除雖非
      犯罪構成要件變更，但顯已影響行為人刑罰之法律效果，
      自屬法律有變更，依新法第2條第1項規定，比較新、舊法
      結果，仍應適用較有利於被告之行為時法律即舊法論以連
      續犯（最高法院95年第8次刑事庭會議決議參照）。被告
      甲○○先後多次販賣第一級毒品犯行，時間緊接，犯罪構
      成要件相同，顯係出於概括之犯意反覆為之，為連續犯，
      應論以一罪。惟其所犯罪名之法定刑為死刑、無期徒刑，
      依法，不得加重其刑。
（四）累犯：被告甲○○曾於88年間因偽造文書案件，經法院判
      處有期徒刑10月，又因妨害兵役案件經法院判處有期徒刑
      2月，再因毒品危害防制條例案件，經法院判處有期徒刑3
      月，3罪接續執行，於91年5月31日縮刑期滿執行完畢，有
      臺灣高等法院被告前案紀錄表在卷可憑，其於受有期徒刑
      執行完畢後，5年以內再故意犯本件有期徒刑以上之罪，
      不論依修正前之刑法第47條，或修正後之刑法第47條第1
      項之規定，均構成累犯，對被告而言並無有利或不利之情
      形，自不生新舊法比較之問題，應逕依修正前之刑法第47
      條，論以累犯。惟依法不得加重其刑，已如上述。
（五）供出來源因而破獲：
      被告經查獲後，於偵查中即供稱其毒品來源為劉明宗，並
      因而破獲劉明宗販賣第一級毒品及貪污治罪條例案件，此
      業經函詢臺灣花蓮地方法院檢察署及東機組結果，認劉明
      宗確因被告於偵查中之供述，涉嫌重大，經多次傳喚、拘
      提未到，經通緝中，故確因被告之供述而破獲劉明宗販賣
      第一級毒品之犯行，除有臺灣花蓮地方法院檢察署95年7
      月24日花檢貴仁95偵3165字第11735號函及調查局95年8月
      3日東機廉字第09500011420號函在卷可憑外，並有該署96
      年1月31日花檢貴仁95偵4605字第01679號函及95年偵字第
      3165、4605號案卷影本在卷可參，足證被告確於偵、調機
      關訊問時，即供出毒品來源，並因而破獲其上手劉明宗販
      賣毒品之案件，核被告所為與毒品危害防制條例第17條供
      出來源而破獲，得減輕其刑規定之要件相符，爰依法減輕
      其刑。
（六）併案及本院併予審酌部分：
  １、移送併案之被告與劉明宗共同販賣第一級毒品部分，業經
      被告坦承在卷，並有併案事實，及證人楊文明、溫小菁、
      陳曉慧、劉美玉於警訊之證述附卷可參，自堪信為實在，
      且此部分事實與經起訴事實為同一事實，本院自得併予審
      酌。
  ２、併案之販賣第一級毒品予溫小菁部分，雖經被告坦承在卷
      ，惟溫小菁於警訊中供稱伊僅向被告購買第二級毒品，被
      告係提供第一級毒品供其試用等語（見併案之94年度他字
      第425號影本卷，第24-25頁，與原卷94年他字第425號卷
      不同），故除被告自白外，並無證據證明被告有販賣第一
      級毒品海洛因予溫小菁之行為，本院自無法予以審究。
  ３、併案之販賣第一級毒品予楊文明部分，證人楊文明於警詢
      時供稱因其未再施用第一級毒品，故未向被告購買，惟自
      94年5月起介紹綽號「阿生」、「大象」、「阿吉」等人
      向被告購買第一級毒品，此核與被告供稱販賣第一級毒品
      予楊文明之供述不同，況上開所述之販賣對象均為不詳姓
      名之人，故此部分既無法查證，即無法認定被告確有販賣
      第一級毒品予楊文明之犯行。
  ４、被告販賣第一級毒品予柯文杰部分，業經柯文杰於所涉案
      件中供述甚詳，被告於該案及本院訊問時，均坦承此部分
      犯行，其自白與事實相符，自堪信為實在，且此部分與前
      開經起訴之販賣第一級毒品罪部分為連續犯之裁判上一罪
      關係，雖未經起訴，本院仍應併予審究。
  ５、至被告於本院審理時另供稱販賣與綽號「肉粽」、「佳佳
      」部分，僅有被告之供述，而楊文明於警訊中指稱介紹「
      阿生」、「大象」、「阿吉」等人向被告購買海洛因部分
      ，並無其他證據足供證明，況亦均僅有綽號，自無從查證
      是否認有其人或其事，故此部分自無法認定被告有販賣之
      犯行，附予敘明。
（七）量刑：爰審酌被告素行不佳，無視國家對於杜絕毒品犯罪
      之禁令，為圖私利，竟不惜販賣毒品圖利，侵害社會法益
      甚鉅，及被告販賣毒品之次數、數量，暨犯罪後原雖未能
      坦承犯行，然此係人性之體現，難以苛責其無悔意，惟其
      後被告已坦承犯行，當有悔意，且對警、偵查中未查獲之
      部分，並均自白犯行，於偵查中並供出毒品來源，而破獲
      其上手販賣毒品之警員，雖與不肖警員互為狼狽，販毒供
      人施用，行為確有不該，然念其已供出來源，並阻止該名
      警員繼續販毒，確亦阻絕部分毒品之流入市場，故依毒品
      危害防制條例第17條規定減輕其刑，且比較刑法第65條第
      2項，無期徒刑減輕規定之新舊法，認以行為時法之無期
      徒刑減輕為7年以上有期徒刑之規定，較現行法為20年以
      下15年以上為有利等一切情況，量處如主文所示之刑。且
      依其犯罪之性質，認有併宣告褫奪之必要，並諭知褫奪公
      權10年。
（八）沒收：扣案行動電話2支，係被告所有且係供其聯絡販賣
      毒品所用之物，業據被告供承在卷，應依毒品危害防制條
      例第19條第1項規定宣告沒收。另被告販賣海洛因所得如
      附表1所示之財物28,200元，及其坦承販賣予柯文杰之10
      萬元，雖均未扣案，亦應依毒品危害防制條例第19條第1
      項之規定諭知沒收，如全部或一部不能沒收時，以其財產
      抵償之。
三、原審對被告論罪科刑，固非無見。惟查：
（一）扣案之行動電話2支，係供被告聯絡販賣毒品所用之物且
      屬被告所有，應依毒品危害防制條例第19條第1項之規定
      諭知沒收，原判決依刑法第38條第1項第2款規定宣告沒收
      ，於法尚有未合。
（二）被告自劉明宗處取得毒品後，代劉明宗販賣毒品，其2人
      對販賣第一級毒品有犯意聯絡，行為分擔，係屬共同正犯
      ，原審就此部分未予論及。
（三）被告另有販賣第一級毒品海洛因予柯文杰之犯行，業據其
      供述在卷，並有柯文杰之案卷資料卷可稽，原審就此部分
      漏未審酌。
（四）被告犯後供出來源，並因而破獲劉明宗販賣之行為，得適
      用毒品危害防制條例第17條規定減刑，此部分原審亦漏未
      審酌。
（五）被告原上訴否認犯罪，指摘原判決不當，雖無理由，惟原
      判決既有上開未合之處，即應由本院將原判決關於甲○○
      連續販賣第一級毒品及定執行刑部分撤銷。
據上論斷，應依刑事訴訟法第369條第1項前段、第364條、第299
條第1項前段，毒品危害防制條例第4條第1項、第17條、第19條
第1項，刑法第2條第1項、第11條前段、第37條第2項，修正前刑
法第28條、第56條、第47條、第65條第2項，判決如主文。
本案經檢察官乙○○到庭執行職務。
中　　華　　民　　國　　96　　年　　 5    月　　30   日
                        審判長法  官  何方興
                              法  官  林鳳珠
                              法  官  王紋瑩
以上正本證明與原本無異。
如不服本判決，應於送達後10日內，向本院提出上訴狀。其未敘
述理由者，並應於提出上訴狀後10日內向本院補提理由狀 (須附
繕本)。
                              書記官  吳家瑩
中　　華　　民　　國　　96　　年　　 5    月　　30   日
附錄    本判決論罪科刑法條：
毒品危害防制條例第4條
製造、運輸、販賣第一級毒品者，處死刑或無期徒刑；處無期徒
刑者，得併科新臺幣1千萬元以下罰金。
製造、運輸、販賣第二級毒品者，處無期徒刑或7年以上有期徒
刑，得併科新臺幣7百萬元以下罰金。
製造、運輸、販賣第三級毒品者，處5年以上有期徒刑，得併科
新臺幣5百萬元以下罰金。
製造、運輸、販賣第四級毒品者，處3年以上10年以下有期徒刑
，得併科新臺幣3百萬元以下罰金。
製造、運輸、販賣專供製造或施用毒品之器具者，處1年以上7
年以下有期徒刑，得併科新臺幣1百萬元以下罰金。
前五項之未遂犯罰之。
毒品危害防制條例第19條
犯第4條至第9條、第12條、第13條或第14條第1項、第2項之罪者
，其供犯罪所用或因犯罪所得之財物，均沒收之，如全部或一部
不能沒收時，追徵其價額或以其財產抵償之。
為保全前項價額之追徵或以財產抵償，得於必要範圍內扣押其財
產。
犯第 4 條之罪所使用之水、陸、空交通工具沒收之。
附表
┌──┬────────┬─────────┬───┬──┐
│編號│時            間│地              點│對  象│金額│
├──┼────────┼─────────┼───┼──┤
│ 一 │94年7月29日晚上 │花蓮市○○路57號路│張珊怡│1000│
│    │11時30分許      │旁                │      │    │
│    │                │                  │      │    │
│    │94年8月6日下午6 │花蓮市○○路與和平│      │7000│
│    │時許            │路口              │      │    │
│    │                │                  │      │    │
│    │94年8月8日凌晨  │花蓮市○○路與和平│      │7000│
│    │                │路口              │      │    │
│    │                │                  │      │    │
├──┼────────┼─────────┼───┼──┤
│ 二 │94年7月31日上午8│花蓮市○○路邊    │張慧娟│700 │
│    │時許            │                  │      │    │
│    │                │                  │      │    │
│    │94年8月2日晚上7 │花蓮市○○路旁    │      │1500│
│    │時許            │                  │      │    │
│    │                │                  │      │    │
│    │94年8月3日凌晨3 │花蓮市中正派出所前│      │1000│
│    │時許            │路旁              │      │    │
│    │                │                  │      │    │
│    │94年8月3日上午11│花蓮市太陽城遊藝場│      │1000│
│    │時許            │外                │      │    │
│    │                │                  │      │    │
├──┼────────┼─────────┼───┼──┤
│ 三 │94年8月8日凌晨  │摘星大樓          │曾國欽│7000│
│    │                │                  │      │    │
├──┼────────┼─────────┼───┼──┤
│    │94年8月8日      │花蓮市太陽城遊藝場│陳婉茹│2000│
│四  │                │外                │      │    │
├──┴────────┴─────────┴───┴──┤
│共計                                           28200元  │
└────────────────────────────┘
